最高法院刑事判決　　　　　　九十四年度台上字第二五八二號
　　上　訴　人　甲○○
　　　　　　　　　　　　東路21號（另案在監執行）
上列上訴人因殺人未遂案件，不服台灣高等法院台南分院中華民
國九十四年一月二十七日第二審更審判決（九十三年度上更(二)字
第四四一號，起訴案號：台灣嘉義地方法院檢察署九十一年度偵
緝字第五四、五五號），提起上訴，本院判決如下：
    主  文
原判決撤銷，發回台灣高等法院台南分院。
    理  由
本件原判決認定上訴人甲○○與黃進國等共八人為思報復侯祈旭
，共同基於持有槍砲、彈藥及殺人犯意聯絡，由黃進國取出其持
有之如原判決附表（下稱附表）壹至與附表陸編號一、四、五
所示之槍枝、子彈，分駕乘車牌號碼３Ｋ—５６９１號自用小客
車、ＢＳ—９４２９號自用小貨車，抵達嘉義市○○路、新榮路
口（即垂楊路四四一號「快樂ＰＵＢ」店附近）時，適許富祥駕
駛車牌號碼ＴＮ—６６２９號自用小客車，停靠在路旁，上訴人
等誤認該車即係侯祈旭所乘坐之車，即基於殺人之犯意分別持槍
恣意對該車掃射，許富祥因而受有槍傷併臉部多處異物內插、右
眼眼球破裂、左眼角膜裂傷之傷害，因而撤銷第一審科刑之判決
，依牽連犯論處上訴人甲○○殺人未遂罪刑，固非無見。
惟查：一、按科刑之判決書，其所記載之主文、事實與理由必須
彼此互相適合，方為合法。若主文與事實，或事實與事實、事實
與理由之記載前後矛盾，或彼此互相齟齬，均屬判決理由矛盾之
當然違背法令。(1)原判決認定上訴人等八人為思報復侯祈旭，共
同基於持有槍砲、彈藥及殺人之犯意聯絡，集結於鴻嘉黃昏市場
，由黃進國取出附表編號壹至及附表陸編號一、四、五所示之
衝鋒槍、手槍、霰彈槍、改造玩具手槍、仿造槍（上述二者屬前
其他可發射金屬或子彈具有殺傷力之槍砲）、子彈，分別由上訴
人等八人持有等情，似認上訴人共同持有槍枝中包含有衝鋒槍、
手槍、霰彈槍、改造玩具手槍、仿造槍，惟其後又認上訴人等八
人所持有之槍枝分別為霰彈槍、手槍、衝鋒槍等，理由欄又記載
「上訴人未經許可，持有具殺傷力之衝鋒槍、手槍、霰彈槍、改
造玩具手槍、仿造轉輪手槍、子彈而殺人未遂，核其所為，係犯
槍砲彈藥刀械管制條例第七條第四項之未經許可持有衝鋒槍罪、
未經許可持有手槍罪，第八條第四項之未經許可持有獵槍、第十
二條第四項未經許可持有子彈罪」，究竟上訴人共同持有之槍枝
中，有無改造玩具手槍、仿造槍，原判決事實與理由之記載互有
矛盾。再原判決既認定黃進國取出附表壹至及附表陸編號一、
四、五所示之槍枝，分由黃進國與上訴人等共八人持有，但原判
決所認定共犯侯威丞所持未扣案之制式手槍一支，並非屬原判決
附表壹至及附表陸編號一、四、五所示之列，就侯威丞所持該
把制式手槍，原判決先後所認定之事實與事實間亦有矛盾。(2)又
關於子彈部分，原判決既認定上訴人等復裝填、攜帶附表壹至
之子彈，似認上訴人對附表壹至所載之子彈，含已射擊、嗣後
試射及未射擊部分，均互有犯意聯絡，惟事實欄卻括弧記載「除
附表玖沒收部分外，其餘部分與上訴人無關」，對附表壹編號二
、附表貳編號二、三、六已射擊（含嗣後試射）之子彈部分，認
與上訴人無關，事實之認定，前後亦有矛盾。(3)原判決理由欄引
述共犯黃進國供述：「我們共有八人參與槍擊案……我們是搭乘
一部有帆布蓋之貨車前往」等語，共犯黃仕錡供述：「於（民國
）九十年元月十四日晚上詹顏賓開一輛貨車（後加裝全罩式帆布
）在嘉義市○○路上遇見我，他說要找人尋仇，所以我就坐上該
車後座，當時後座上已有六個人（包括我自己）……至新榮路與
垂楊路口，有人打開該車帆布，就聽見槍響，此時我們車上八個
人便持手中槍枝亂開……」等語，共犯侯威丞供述：「……我在
洪瑞昇借得貨車後，我到黃昏市場旁公園（興嘉公園）找黃仕錡
，將車鑰匙交給黃仕錡後，由黃仕錡交給綽號『黑狗』開貨車，
同時在公園等候有綽號『阿博』劉博凱……和我共八人分持長短
槍坐在車子上……我可確定我們八個均有持槍開槍滋事」等語，
似謂上訴人等八人係共同乘坐一部有帆布蓋之貨車前往，惟此與
事實欄認定上訴人等八人駕乘上開二部車前往，亦有矛盾。(4)原
判決理由欄論述上訴人等持大量槍械駕車尋人報仇，明知持槍朝
人體頭部射擊，將造成死亡之結果，猶持槍肆意掃射，參諸所持
槍械數量及火力之強大，當場射擊之子彈數，顯見渠等殺意之堅
，視人命如草芥，惟其後卻認上訴人持槍尋隙，誤認被害人為仇
人侯祈旭，行為固屬不法，惟因侯祈旭等人挑釁在先，上訴人誤
以該車係侯祈旭等人所乘之車輛予以攻擊，所為尚有可恕之處，
前後論述亦有矛盾。二、本案警方在案發現場查扣有已擊發彈殼
多顆，依附表之記載，其中如附表壹編號二之五顆彈殼係同一把
槍枝所擊發、附表貳編號二所示之三十三顆彈殼則為七把槍所擊
發，附表貳編號六之三顆霰彈殼，其中二顆彈底紋痕特徵均相符
合，如果前開槍枝均屬不同，則現場至少即有十把槍曾開火射擊
。原判決對前開彈殼鑑定結果未詳予查明，認定上訴人與黃進國
共八人係分持霰彈槍、手槍、衝鋒槍等共八把槍枝前往尋仇，理
由欄並論述共犯黃仕錡所述伊持有一把衝鋒槍及一把手槍不可採
（原判決第十四頁），殊嫌率斷。又原判決理由欄內除說明扣案
之彈殼，證實其中部分為附表編號五、四、附表陸編號一之槍
枝所擊發外，其餘之槍枝是否與扣案彈殼之特徵相符？此與黃仕
錡所供伊持有二把槍是否屬實？上訴人等共同持有之槍枝是否確
如附表玖所示？至有關連，原判決未詳予查明，遽行認定，除有
判決不備理由外，亦有應於審判期日調查之證據未予調查之違誤
。三、按行為人對於構成犯罪之事實，明知並有意使其發生者，
為直接故意，若行為人雖非故意，但按其情節應注意並能注意而
不注意者為過失。原判決認定上訴人等「明知持槍朝人體頭部射
擊，將造成死亡之結果，竟共同基於故意殺人之犯意聯絡，分別
持槍恣意對該車掃射，許富祥因此受有槍傷併臉部多處異物內插
……」，究竟上訴人等係故意對許富祥之頭部射擊，抑或係故意
對該車掃射，而未注意許富祥在車內致使許富祥受傷？原判決認
定不明，本院自無從審核其法律適用之當否。以上或為上訴意旨
所指摘，或為本院依職權所得調查之事項，仍應認原判決有發回
更審之原因。又槍砲彈藥刀械管制條例業經政府於九十四年一月
二十六日修正公布施行，案經發回，應一併注意有無新舊法之比
較適用。
據上論結，應依刑事訴訟法第三百九十七條、第四百零一條，判
決如主文。
中　　華　　民　　國　九十四　年　　五　　月　 十九 　日
                      最高法院刑事第八庭
                          審判長法官  呂　潮　澤
                                法官  吳　昆　仁
                                法官  孫　增　同
                                法官  吳　昭　瑩
                                法官  趙　文　淵
      本件正本證明與原本無異
                                      書  記  官
中　　華　　民　　國　九十四　年　　五　　月　二十五　日
                                                      V
